【裁判字號】    95,訴,457
【裁判日期】    950504
【裁判案由】    毒品危害防制條例
【裁判全文】
臺灣臺中地方法院刑事判決               95年度訴字第457號
公  訴  人  台灣台中地方法院檢察署檢察官
被      告  丙○○
選任辯護人  楊益松  律師
被      告  甲○○
指定辯護人  本院公設辯護人  丁○○
上列被告等因毒品危害防制條例案件，經檢察官提起公訴（95年
度偵字第2119號、95年度偵字第2120號），本院判決如下：
    主  文
丙○○販賣第三級毒品，處有期徒刑陸年；扣案之第三級毒品愷
他命參包（淨重伍佰貳拾點伍伍公克、驗後餘重伍佰貳拾點肆參
公克）均沒收銷燬之；扣案之0000000000號行動電話壹支（含SI
M卡）及黑色皮包壹只均沒收。
甲○○無罪。
    犯罪事實
一、丙○○明知愷他命（俗稱Ｋ他命）屬毒品危害防制條例列管
    之第三級毒品，非經許可不得販賣或轉讓（經行政院於民國
    91年1月23日公告），且前於94年間，已因涉犯販賣愷他命
    案件，經本院於94年11月9日以94年度訴字第2833號判處有
    期徒刑5年6月，現正上訴台灣高等法院台中分院中，仍因真
    實姓名年籍不詳、綽號「小富」之成年男子之兜售，因此萌
    生藉販毒營利之意圖，基於販賣第三級毒品愷他命之犯意，
    於民國95年1月19日由台中市駕駛車號6520-FJ號自小客車前
    往台北縣新莊市，於同日晚間8時許，在台北縣新莊市○道
    路旁，向「小富」以新台幣（下同）46萬元之代價販入第三
    級毒品愷他命3包（淨重495.87公克、驗後淨重495.75公克
    ），供己返回台中地區後販賣之用。嗣於同年月20日凌晨3
    時許，為警於桃園縣中壢市○○路○段366號前查獲，並自上
    開自小客車內扣得第三級毒品愷他命3包（淨重520.55公克
    、驗後淨重520.43公克）、其所有供聯絡購買毒品用之門號
    0000000000號行動電話1支及盛裝愷他命用之黑色皮包1只。
二、案經內政部警政署保安警察第三總隊第一大隊及行政院海岸
    巡防署海岸巡防總局中部地區巡防局報請台灣台中地方法院
    檢察署檢察官偵查起訴。
    理  由
甲、有罪部分（即被告丙○○被訴販賣第三級毒品愷他命部分）
    ：
一、訊據被告丙○○固不否認以販售營利之意思於上開時、地向
    綽號「小富」者販入扣案第三級毒品愷他命之事實，惟辯稱
    「買來主要是自己施用，心中有想要賣，但實際上尚未賣出
    即被查獲」云云。經查：
  (一)被告迭於警詢、偵訊、檢察官聲請羈押、法院訊問時及本院
    行準備程序供稱：「（購買毒品）是要帶回台中，想賣給有
    在吸食毒品的朋友」（警卷第9頁）、「買這些毒品是因為
    我在外面有欠錢，有朋友在吸食，家裡負擔很大，我要繳會
    錢還有貸款，一時糊塗想要賣給朋友‧‧‧三級毒品我是真
    的想要賣，但還沒有賣就被抓了」（95年度偵字第2120號卷
    第13頁）、「因為最近2、3個月，家中經濟困難，一時糊塗
    才向朋友借錢買愷他命，準備去賣，我認識的朋友友人施用
    ，我想買來賣給他們」（本院95年度聲羈字第91號卷第6頁
    ）、「第三級毒品愷他命是我自己要吃的，有想過要賣，但
    實際上並沒有去賣」（本院卷第40頁）等語，被告嗣後雖改
    稱扣案愷他命係其本人要施用云云，然被告於查獲當日經警
    採尿送驗結果，尿液中並無施用愷他命之陽性反應，有銓昕
    科技股份有限公司濫用藥物尿液檢驗報告1份在卷可按；再
    參照查獲第三級毒品愷他命經送內政部警政署刑事警察局鑑
    定結果，3包（編號B1、B2、B3）合計淨重520.55公克，其
    中編號B1淨重495.87公克，取其中0.12公克供鑑定用罄，驗
    後餘重亦達495.75公克，有該局鑑定書1份在卷可稽，愷他
    命之數量相當龐大，顯非僅供個人施用；況被告自承斯時經
    濟狀況不佳，用以購買愷他命之款項46萬元中有43萬元係向
    友人借貸等情（本院卷第19頁），堪認被告自白其販入扣案
    第三級毒品愷他命之初，即有販售圖利之意，與事實相符而
    值採信。
  (二)按販賣毒品罪，並不以販入之後復行賣出為構成要件，即以
    營利為目的將毒品購入或賣出，有一於此，其犯罪即已成立
    ，最高法院著有25年非字第123號判例、85年台上字第4946
    號判決、92年台上字第5920號判決意旨可參。被告丙○○以
    轉售他人之營利意思販入第三級毒品愷他命，雖未及販出，
    依上開判決及判例意旨，仍無礙販賣第三級毒品罪之成立。
    至辯護人為被告丙○○辯護稱：若認以營利之意思販入即構
    成販賣毒品，將使毒品危害防制條例第5條所規定之意圖販
    賣而持有毒品罪形同具文云云，惟按毒品危害防制條例第4
    條第1、2項所謂販賣行為，不以販入後復行賣出為必要，祇
    要以營利意思之為目的，而有販入或賣出二者其一之行為，
    即足構成；行為人持有第一級或第二級毒品，有以主觀上營
    利售賣意圖而販入第一級或第二級毒品，其雖未及賣出，仍
    應論以販賣第一級或第二級毒品罪既遂罪責；或非以營利售
    賣意圖而販入，或因其他原因而持有第一級或第二級毒品，
    嗣起意圖利售賣，著手於販賣行為未及賣出，即應成立販賣
    第一級或第二級毒品未遂罪責；如非以營利售賣意圖而販入
    ，或因其他原因而持有，嗣起意圖利售賣，尚未著手於賣出
    行為，始成立意圖販賣而持有第一級或第二級毒品罪責，有
    最高法院90年台上字第1898號及90年台上字第2046號判決意
    旨可參，被告丙○○於販入第三級毒品愷他命之初，即有轉
    售他人圖利之意，顯然不是因營利以外之意思販入，自難論
    以意圖販賣而持有第三級毒品罪，上開辯解，即無足採信。
  (三)本件事證明確，被告丙○○犯行堪以認定。
二、核被告丙○○所為，係犯毒品危害防制條例第4條第3項販賣
    第三級毒品罪。其為販賣第三級毒品愷他命而持有第三級毒
    品愷他命之低度行為，為販賣之高度行為所吸收，不另論罪
    。爰審酌被告甫於94年11月9日因販賣愷他命案件，經本院
    以94年度訴字第2833號判處有期徒刑5年6月，現正上訴台灣
    高等法院台中分院中，仍未知警惕，為圖一己之私利，無視
    於國家防制毒品危害之禁令，販賣第三級毒品予他人，嚴重
    戕害他人之身心發展，惟念及被告自始坦承犯行之犯罪後態
    度，及毒品未及販出，對社會之危害尚未發生等一切情狀，
    量處如主文所示之刑，以示懲儆。另同案被告甲○○並不構
    成販賣第三級毒品罪（如下所述），則被告丙○○自無與之
    構成共同正犯，附此敘明。
三、沒收部分：
  (一)扣案之第三級毒品愷他命3包，淨重520.55公克、驗後淨重
    520.43公克（總毛重525.35公克扣除包裝塑膠袋總重4.8公
    克，故淨重為520.55公克，又取0.12公克鑑定用罄，驗後餘
    重為520.43公克），屬毒品危害防制條例第2條第1項第3款
    所稱之第三級毒品，應依同條例第18條第1項前段之規定，
    沒收銷燬之。又扣案之門號0000000000號行動電話1支（含S
    IM卡）及黑色皮包1只，係被告丙○○所有，業據被告陳明
    在卷，且行動電話係供販賣毒品聯絡所用之物，黑色皮包係
    供盛裝愷他命之用，均屬供犯罪所用之物，應依毒品危害防
    制條例第19條第1項之規定宣告沒收。又因行動電話業已扣
    案，並無全部或一部不能沒收之情形，爰不另為「如全部或
    一部不能沒收時，追徵其價額」之諭知。
  (二)另扣案之供施用愷他命用拖盤1個、吸管1支，難認與被告丙
    ○○販賣第三級毒品犯行有何關連性；扣案門號0000000000
    號、0000000000號、0000000000號、0000000000號行動電話
    4支均非被告丙○○所有（前3支行動電話應係被告甲○○所
    有），業據其供述在卷，而毒品危害防制條例第19條第1項
    規定「犯販賣毒品罪者，其供犯罪所用或因犯罪所得之財物
    ，均沒收之」，但無「不問屬於犯人與否沒收之」之特別規
    定，自應仍有刑法第38條第1項第2款、第3項前段之適用，
    即以屬於犯人所有者為限，始得沒收之（最高法院94年台上
    字第1037號判決意旨參照），是上開物品均不併為沒收之諭
    知，附此敘明。
四、不另為不受理之諭知部分：
  (一)公訴意旨另以：被告丙○○明知ＭＤＭＡ（俗稱「搖頭丸」
    ），屬毒品危害防制條例所列管之第二級毒品，竟仍意圖營
    利，基於販賣第二級毒品ＭＤＭＡ之犯意，於上開時、地向
    「小富」販入ＭＤＭＡ毛重23.5公克，供己返回台中地區後
    販賣之用。嗣經警查獲，並扣得上開第二級毒品ＭＤＭＡ，
    因認被告丙○○另涉犯毒品危害防制條例第4條第2項販賣第
    二級毒品罪嫌。
  (二)按犯毒品危害防制條例第10條之罪者，檢察官應聲請法院裁
    定令被告入勒戒處所觀察、勒戒，其期間不得逾2月；觀察
    、勒戒後，檢察官依據勒戒處所之陳報，認受觀察、勒戒人
    無繼續施用毒品傾向者，應即釋放，並為不起訴之處分，毒
    品危害防制條例第20條第1、2項分別定有明文。再起訴之程
    序違背規定者，應諭知不受理之判決，刑事訴訟法第303條
    第1款定有明文。
  (三)公訴意旨認被告丙○○涉犯上開罪嫌，無非係以被告丙○○
    坦承扣案藥丸確屬第二級毒品ＭＤＭＡ，且卷附94年11月3
    日至95年1月20日間，被告甲○○使用之門號0000000000號
    行動電話通訊監察譯文顯示被告丙○○平常即有販賣第二級
    毒品之惡習等為論據。經查：
  1.本件扣案ＭＤＭＡ藥丸5包，經送內政部警政署刑事警察局
    鑑定結果，其中標記為A1、A2藥丸，經檢視均為黃色圓形藥
    錠，總淨重9.28公克，驗後餘重8.74公克，均檢出第二級毒
    品ＭＤＭＡ成分；標記為A3藥丸，經檢視為棕色圓形藥錠，
    淨重2.5公克，驗後餘重2.14公克，未檢出第二級毒品ＭＤ
    ＭＡ成分；標記為A4藥丸，經檢視為淺藍色圓形藥錠，淨重
    1.31公克，驗後餘重1.05公克，檢出第二級毒品ＭＤＭＡ成
    分；標記為A5藥丸，經檢視均為黃色圓形藥錠，淨重8.29公
    克，驗後餘重8.01公克，檢出第二級毒品ＭＤＭＡ成分，純
    度約為67.6％，有該局95年3月3日刑鑑字第0950014191號鑑
    定書在卷可稽。然此僅足以說明被告丙○○確有持有第二級
    毒品ＭＤＭＡ之事實，而本案之重點應在於被告丙○○持有
    上開ＭＤＭＡ毒品之際，是否即有販賣之意圖，亦即本罪之
    成立，以有積極證據證明被告丙○○持有該ＭＤＭＡ毒品時
    有販賣上開第二級毒品ＭＤＭＡ之意圖為要件。
  2.被告丙○○於警詢時起即堅詞否認有何販賣第二級毒品ＭＤ
    ＭＡ犯行，辯稱：ＭＤＭＡ是「小富」送給我試吃的，並沒
    有要賣的意思等語。
  3.觀之卷附門號0000000000號行動電話通訊監察譯文，其中除
    95年1月9日3時51分至3時55分之監察譯文經被告丙○○坦承
    係與案外人郭朝欽通話外，其餘之通訊監察譯文通話一方為
    「阿憲」者是否確係被告丙○○，無從知悉；且該「阿憲」
    者之通話內容亦未見提及第二級毒品ＭＤＭＡ之交易（警卷
    第5之9、5之10、5之11頁），檢調單位更未曾因該通訊監察
    譯文查獲任何被告丙○○販賣第二級毒品之具體犯行，實難
    以卷附通訊監察譯文認定被告丙○○持有ＭＤＭＡ之際即有
    販賣之意圖。
  4.ＭＤＭＡ固為具有市場價值之毒品，惟被告丙○○持有之數
    量毛重為23.5公克，檢驗後淨重為18.18公克，數量並非甚
    鉅，以其支付46萬元之高價向綽號「小富」者購買大量第三
    級毒品愷他命之情形觀之，被告丙○○辯稱扣案ＭＤＭＡ係
    「小富」贈與供其試用等語，尚非全無可能；另參諸被告同
    時因施用ＭＤＭＡ犯行，由本院裁定送觀察勒戒，業據被告
    丙○○於本院審理時供陳明確，並有濫用藥物尿液檢驗報告
    及尿液代號與真實姓名對照表等在卷可稽，實難僅以扣案Ｍ
    ＤＭＡ即推認被告丙○○持有ＭＤＭＡ係為販賣，而排除被
    告丙○○持有ＭＤＭＡ係為供己施用之可能性。
  5.因之，公訴人所舉上開證據，其證明力尚未到達至通常一般
    之人均不致有所懷疑而得確信其為真實之程度，就被告丙○
    ○是否有販賣第二級毒品意圖尚有相當且合理之懷疑存在，
    在別無其他積極證據足資佐證之情形下，尚難單憑被告丙○
    ○持有上開數量之ＭＤＭＡ，即推認被告丙○○確係意圖營
    利而購入，是以，尚難認定被告丙○○有販賣第二級毒品Ｍ
    ＤＭＡ之行為。另被告丙○○因施用第二級毒品ＭＤＭＡ之
    行為，業經本院另案裁定送觀察勒戒，有裁定書1份在卷足
    稽，被告於本案持有第二級毒品ＭＤＭＡ之行為為低度行為
    ，即應為該施用第二級毒品ＭＤＭＡ之高度行為所吸收，為
    單純一罪關係，亦即本案被告持有第二級毒品ＭＤＭＡ者已
    包含於其施用該毒品之行為，自應依該施用第二級毒品ＭＤ
    ＭＡ之行為予以論處，然被告丙○○此施用第二級毒品ＭＤ
    ＭＡ之行為既已送觀察勒戒，公訴人即應視觀察勒戒之結果
    為不起訴處分或另聲請本院裁定將被告送強制戒治，尚不得
    逕以起訴論罪，公訴人此起訴範圍所包含之持有第二級毒品
    ＭＤＭＡ部分，屬違背上開法律規定，揆諸前揭規定意旨及
    說明，就此部分應諭知不受理之判決。惟公訴人認被告丙○
    ○意圖營利同時販入第二級毒品與第三級毒品，兩罪間具想
    像競合犯之裁判上一罪關係，爰不另為不受理之諭知，附此
    敘明。
乙、無罪部分（即被告甲○○被訴共同販賣第二級、第三級毒品
    部分）
一、公訴意旨另以：被告甲○○明知ＭＤＭＡ（俗稱「搖頭丸」
    ）、愷他命（俗稱Ｋ他命），分屬毒品危害防制條例所列管
    之第二級、第三級毒品，竟仍意圖營利，與被告丙○○共同
    基於販賣第二級毒品ＭＤＭＡ、第三級毒品愷他命之犯意聯
    絡，於上開時、地向「小富」販入ＭＤＭＡ毛重23.5公克、
    愷他命毛重526.5公克，供己返回台中地區後販賣之用。嗣
    經警查獲，並扣得上開第二級毒品ＭＤＭＡ、第三級毒品愷
    他命，因認被告甲○○涉犯毒品危害防制條例第4條第2項、
    第3項販賣第二級、第三級毒品罪嫌。
二、按犯罪事實應依證據認定之，無證據不得認定其犯罪事實；
    又不能證明被告犯罪或其行為不罰者，應諭知無罪之判決，
    刑事訴訟法第154條第2項第301條第1項分別定有明文。又
    認定犯罪事實所憑之證據，無論其為直接或間接證據，在訴
    訟上之證明均須於通常一般之人均不致有所懷疑而得確信其
    為真實之程度，始得據為有罪之認定，倘其證明尚未達到此
    一程度而有合理之懷疑存在，以致無從形成對被告不利之確
    信時，依據罪疑利益歸於被告之法則，即應儘先為有利被告
    之判斷，不得徒憑主觀上之臆測遽行排除有利於被告之可能
    ，最高法院著有76年度台上字第4986號著有判例意旨足參。
三、公訴人認被告甲○○涉有上開犯行，無非係以被告甲○○與
    被告丙○○同車前往台北縣新莊市，並同時遭警查獲扣案毒
    品ＭＤＭＡ及愷他命，且卷附94年11月3日至95年1月20日間
    ，被告甲○○使用之門號0000000000號行動電話通訊監察譯
    文顯示被告甲○○平常即有販賣毒品之惡習等為論據。訊據
    被告甲○○堅詞否認有與被告丙○○共同販賣ＭＤＭＡ及愷
    他命之行為，辯稱：被告丙○○下車購買毒品時，正在車上
    睡覺，並不知情，隨同上台北是為了找別的朋友等語。經查
    ：
  1.卷附門號0000000000號行動電話通訊監察譯文雖出現「衣服
    」、「褲子」、「水果」、「棒棒糖」等似為毒品代號之語
    詞，惟被告甲○○堅詞否認上開語詞與毒品有關，公訴人亦
    未提出證據證明上開語詞均為毒品之代號，或各自係代表何
    種毒品，況檢調單位更未曾因該通訊監察譯文查獲任何被告
    甲○○販賣第二級、第三級毒品之具體犯行，是實難以語焉
    不詳之通訊監察譯文內容遽認被告甲○○平日即有販賣ＭＤ
    ＭＡ及愷他命之行為，進而推論其有於上開時、地與被告丙
    ○○共同販入ＭＤＭＡ及愷他命以營利之犯意聯絡。
  2.同案被告丙○○於本院以證人身份結證稱：「當天由台中開
    車至台北，原計畫是到台北去找甲○○的朋友，途中有先去
    中壢找我朋友郭朝欽，郭朝欽就與我、甲○○3人同坐1台車
    到新莊，到達新莊後，由我下車向「小富」購買ＭＤＭＡ及
    愷他命，當時甲○○與郭朝欽在車上，到新莊找「小富」之
    事只有告訴郭朝欽，甲○○在車上睡覺，到新莊時甲○○有
    問我，我告訴她只是去找朋友而已，購入之ＭＤＭＡ及愷他
    命放在車內後座，我坐後座，郭朝欽開車，購買毒品的錢是
    向朋友借的，甲○○並不知情」等語，丙○○既已具結以擔
    保其證言之真實性，於無其他反證推翻其證言真實性之情況
    下，上開證言自得採為被告甲○○有利之認定。
  3.扣案毒品ＭＤＭＡ及愷他命係被告丙○○向綽號「小富」者
    購入，業如前述，並於被告丙○○乘坐之車內查獲，堪認上
    開毒品仍於被告丙○○持有中。綜上所述，公訴人所舉上開
    證據，其證明力尚未到達至通常一般之人均不致有所懷疑而
    得確信其為真實之程度，就被告甲○○是否有販賣ＭＤＭＡ
    及愷他命之意圖尚有相當且合理之懷疑存在，在別無其他積
    極證據足資佐證之情形下，無從僅以被告甲○○與被告丙○
    ○一同至台北縣新莊是，及同時為警查獲，即推論被告甲○
    ○有與被告丙○○共同販賣毒品ＭＤＭＡ及愷他命之犯意聯
    絡，應認被告此部分之犯行尚屬不能證明，依刑事訴訟法第
    301條第1項前段規定，即應諭知被告甲○○無罪之判決。
據上論斷，應依刑事訴訟法第299條第1項前段、第301條前段，
毒品危害防制條例第4條第3項、第18條第1項前段、第19條第1項
，判決如主文。
本院經檢察官乙○○到庭執行職務。
中    華    民    國    95    年    5     月    4     日
                  刑事第二庭   審判長法  官  林清鈞
                                     法  官  林慧英
                                     法  官  陳姵君
右正本證明與原本無異。
如不服本判決，應於送達後十日內向本院提出上訴狀（須附繕
本），上訴於臺灣高等法院臺中分院。
                                     書記官  莊金屏
中    華    民    國    95    年    5     月    4     日
附錄：
毒品危害防制條例第4條
製造、運輸、販賣第一級毒品者，處死刑或無期徒刑；處無期徒
刑者，得併科新臺幣1千萬元以下罰金。
製造、運輸、販賣第二級毒品者，處無期徒刑或 7 年以上有期徒
刑，得併科新臺幣 7 百萬元以下罰金。
製造、運輸、販賣第三級毒品者，處 5 年以上有期徒刑，得併科
新臺幣 5 百萬元以下罰金。
製造、運輸、販賣第四級毒品者，處 3 年以上 10 年以下有期徒
刑，得併科新臺幣 3 百萬元以下罰金。
製造、運輸、販賣專供製造或施用毒品之器具者，處 1 年以上 7
年以下有期徒刑，得併科新臺幣 1 百萬元以下罰金。
前五項之未遂犯罰之。


司法院資訊處製作；財團法人民間司法改革基金會備份。
